【裁判字號】    96,訴,9350
【裁判日期】    970408
【裁判案由】    拆屋還地
【裁判全文】
臺灣臺北地方法院民事裁定              96年度訴字第9350號
反訴原告    辛○○
訴訟代理人  莊秀銘律師
            甘義平律師
            徐紹鐘律師
反訴被告    乙○○
            丁○○
            壬○○○
共      同
訴訟代理人  簡旭成律師
            黃啟逢律師
反訴被告    己○○
            丙○○
            戊○○
            甲○○
            庚○○
                        4
上列當事人間請求拆屋還地事件，反訴原告提起反訴，本院裁定
如下：
    主  文
反訴原告之訴駁回。
訴訟費用由反訴原告負擔。
    理  由
一、按反訴之標的，如專屬他法院管轄，或與本訴之標的及其防
    禦方法不相牽連者，不得提起，民事訴訟法第260條第1項定
    有明文。而民事訴訟法第260條第1項，所謂反訴之標的與本
    訴之標的及其防禦方法有牽連關係者，乃指反訴標的之法律
    關係與本訴標的之法律關係兩者之間，或反訴標的之法律關
    係與本訴被告作為防禦方法所主張之法律關係兩者之間，有
    牽連關係而言。即舉凡本訴標的之法律關係或作為防禦方法
    所主張之法律關係，與反訴標的之法律關係同一，或當事人
    雙方所主張之權利，由同一法律關係發生，或本訴標的之法
    律關係發生之原因，與反訴標的之法律關係發生之原因，其
    主要部分相同，均可認兩者間有牽連關係，最高法院70年臺
    抗字第522號裁定可資參照。
二、本件反訴原告提起反訴主張略以：坐落臺北縣新店市○○段
    青潭小段第24-2、24-7、24-28、24-29地號土地（下稱系爭
    土地）為兩造所共有，經地政機關測量結果反訴原告占用24
    -2地號558平方公尺、占用24-7地號225平方公尺、占用24-2
    8部分29平方公尺，另24-29則未有占用部分。反訴原告於系
    爭土地上興建寺廟建物與使用空地已長達數十年，且花費鉅
    資，如將寺廟予以拆除，徒然耗損財物並影響結構安全，爰
    依民法第823條第1項規定，請求將反訴原告占用部分之土地
    分割為反訴原告所有，其餘部分則由其他共有人依應有部分
    比例分割云云。
三、經查本件反訴被告乙○○、丁○○及壬○○○提起本訴，依
    民法第767 條及共有之法律關係，請求反訴原告將其占有系
    爭土地上所興建之寺廟建物拆除後，將土地返還於全體共有
    人。而反訴原告所提反訴標的之法律關係，則係民法第 823
    條第1 項共有人之共有物分割請求權。是以，本訴標的與反
    訴標的之法律關係顯無任何牽連關係。且反訴原告於本訴中
    乃辯稱反訴被告行使權利屬權利濫用、有違誠信原則，而其
    提起反訴則請求分割共有物，並非就其是否有權使用全部系
    爭土地或有其他得以阻卻反訴被告行使權利之攻擊防禦方法
    而提起反訴，足見反訴標的之法律關係與本訴被告作為防禦
    方法所主張之法律關係兩者之間，並無牽連關係。次查，反
    訴被告於本訴中係主張兩造未經協議分管，反訴被告卻使用
    系爭土地逾越應有部分而屬無權占有，乃據以請求拆除建物
    返還於全體共有人；至於反訴原告所主張之權利，則係基於
    共有人而享有之分割共有物請求權。由此可知，本件當事人
    雙方所主張之權利，並非由同一法律關係發生，且本訴標的
    之法律關係發生之原因，與反訴標的之法律關係發生之原因
    ，亦無主要部分相同之情形。從而，反訴標的之法律關係，
    與本訴標的之法律關係及反訴原告對於本訴之防禦方法，均
    屬不相牽連，揆諸首揭說明，應認反訴原告所提反訴為不合
    法。
三、依民事訴訟法第249條第1項第6 款、第95條、第78條，裁定
    如主文。
中    華    民    國    97    年    4     月    8     日
                 民事第四庭     法  官  余明賢
中    華    民    國    97    年    4     月    8     日
                                書記官  楊勝欽


司法院資訊處製作；財團法人民間司法改革基金會備份。
